【裁判字號】    97,訴,589
【裁判日期】    971225
【裁判案由】    返還委任費用
【裁判全文】
臺灣臺中地方法院民事判決  97年度訴字第589號
原      告  己○○
訴訟代理人  洪崇欽律師
複代理人    楊俊彥律師
            戊○○
被      告  甲○○
訴訟代理人  陳光龍律師
上當事人間返還委任費用事件，本院於民國97年12月4日言詞辯
論終結，判決如下：
    主    文
被告應給付原告新台幣貳佰壹拾萬元，及自民國九十七年三月十
一日起至清償日止，按年息百分之五計算之利息。
訴訟費用新台幣貳萬壹仟柒佰玖拾元由被告負擔。
本判決於原告以新台幣柒拾萬元供擔保後，得假執行。但被告如
以新台幣貳佰壹拾萬元為原告供擔保後，得免為假執行。
    事實及理由
一、原告主張：
（一）原告與被告於民國95年6月21日訂立委任辦理土地變更契
      約書（下稱系爭契約書），並經鈞院公證人認證，由原告
      委託被告辦理坐落台中縣大雅鄉○○段626、626-1、626-
      2、626-3地號等4筆土地（下稱系爭土地），由都市計劃
      農業區「農業用地」，申請變更為同區社會福利設施用地
      ，委託費用共計新台幣（下同）700萬元，簽約時支付30%
      ，原告已交付被告訂金210萬元。
（二）系爭契約第5條約定：「委託期間12個月至15個月，自簽
      約日起」；第6條第5款約定：「若無法完成土地變更，已
      收全部款項全數退還甲方」。查系爭契約書係於95年6月2
      1日簽立，依前開約定委託期間12個月至15個月，被告至
      遲應於96年9月22日前完成系爭土地變更為社會福利設施
      用地，惟原告於96年9月21日調閱系爭土地之謄本，地目
      仍為田，尚未變更為社會福利設施用地，原告乃委請洪崇
      欽律師於96年9月21日以台中法院郵局第3248號存證信函
      請被告返還委任費用210萬元，惟被告均置之不理，爰依
      系爭契約第6條第5款規定，請求被告返還所收受委任費用
      210萬元。
（三）被告稱係原告一再向建築師要求變更設計圖，一直到95年
      12月間才確定老人安養中心的設計圖，已經拖延了近半年
      時間云云。查被告所提出之設計圖，原告根本從未看過，
      被告從未告知有設計圖存在，原告怎可能向建築師要求變
      更設計圖，足見被告所辯顯非事實。
（四）鈞院向台中縣政府查詢原告申請籌設「台中縣私立月同安
      養中心」是否已核准設立，經台中縣政府以府社青字0970
      165363號函覆說明，台中縣政府於96年12月26日以府社青
      字第0966361110號函將上開申請書退件，退件理由為依「
      台中縣都市計畫保護區農業區土地使用審查要點」相關規
      定，申請籌設安養中心需先向台中縣政府建設局申請，審
      查是否符合都市計畫分區管制規定，俟審查通過後，併同
      籌設許可申請書，再行送台中縣政府社會局申請籌設許可
      。嗣鈞院再向台中縣政府函詢「己○○有無向貴府申請將
      其所有坐落台中縣大雅鄉○○段626、626-1、626-2、626
      -3地號等4筆土地，由都市計畫農業區農業用地，變更為
      同區社會福利設施用地，如有，貴府有無核准？未核准變
      更原因為何？」經台中縣政府於97年7月31日以府建城字
      第0970189972號函覆，因有不符「台中縣都市計畫保護區
      農業區土地使用審查要點」，已於97年6月27日以府建城
      字第0970177159號退還申請書，而其不准理由為「（一）
      申請容許作老人安養中心將影響市區交通、市區及區域排
      水。（二）申請基地重複使用。（經查前開土地為本府74
      府工建使字第5449號使用執照農舍耕地比）。（三）本案
      臨接道路寬度5.5公尺（西側）、5.7公尺（南側），臨接
      道路寬度不足，應符合「台中縣都市計畫保護區農業區土
      地使用審查要點」規定。由上可知系爭土地迄今未完成土
      地變更。
（五）依被告所提被証22台中縣政府96年6月25日函載明: 「復
      台端96年6月23日申請書暨內政部96年4月16日內授中社字
      第0960006348號函辦理。有關台端申請於台中縣大雅鄉籌
      設私立月同老人養護中心案，依據老人福利法第34條規定
      : 「主管機關應依老人需要自行或結合民間資源辦理下列
      老人福利機構: 一. 長期照顧機構。二. 安養機構。三
      . 其他老人福利機構。」台端所送申請名稱不符規定，請
      依規定辦理。」。被告於96年6月23日以申請籌設老人養
      護中心，申請名稱顯與法律規定不符，足見被告專業能力
      不足。
（六）96年7月30日被告則再以「台中縣私立月同老人安養中心
      」提出申請，卻未依「台中縣都計畫保護區農業區土地使
      用審查要點」，向台中縣建設局 (城鄉計劃課)申請容許
      使用，亦未申請指定建築線，顯見被告欠缺專業知識。
（七）96年11月6日被告才申請指定建築線，距前開台中縣政府
      函要求被告申請指定建築線，已是相隔3個月之久，足見
      是被告未積極辦理本件土地變更，核與原告無關。
（八）96年12月26日台中縣政府又將被告所提出申請書退還，並
      說明：「依（台中縣都市計劃保護區農業區土地使用審查
      要點）相關規定，向本府建設局申請，審查是否符合都市
      計畫分區管制規定，俟審查通過後，併同籌設許可申請書
      ，再行送本府社會局申請籌設許可。」。97年1月8日被告
      始申請容許作為福利事業設施使用証明，台中縣政府於97
      年1月22日通知97年1月30日前往實地勘查。
（九）本件土地變更僅止於初步勘查階段而已，根本未經台中縣
      政府核准，而且依據系爭契約書第6條第3款約定是以台中
      縣政府社會局核准通過為準，故被告指稱已經有關單位通
      過10分之8云云，與事實不符，自不足採。另外本件合約
      期間依系爭契約書第5條約定，自簽約日起算12個月至15
      個月，故自95年6月21日簽約日起算15個月，至96年9月21
      日止，系爭契約即因屆期失其效力，故被告於96年11月6
      日才申請指定建築線，於97年1月8日才申請「容許作為福
      利專業設施使用証明」，皆是在本件契約失其效力才提出
      申請，自不足為被告有利之認定。
（十）按申請籌設老人養護中心需先申請由都市計畫農業區農業
      用地，變更為同區社會福利設施用地，惟被告在未申請之
      前，卻先行申請籌設老人養護中心，益可證明是被告問題
      所致，核與原告無關。
（十一）被告提被証29之切結書證明原告欲片面中止契約云云。
        惟查該切結書無原告簽名，原告否認真正。另該切結書
        內容是要系爭契約書見證人拋棄委任契約上之任何權利
        ，並不對原告主張任何權利。惟查契約見證人僅是見證
        契約是否屬實又非契約當事人，對系爭契約根本沒有任
        何權利，亦不可能對原告有任何權利，故原告根本不可
        能傳真該切結書，故被告以該切結書主張原告不欲配合
        辦理委任事務云云，顯非事實。
（十二）被告主張因處理委任事務支出之必要費用，向原告主張
        抵銷云云。查依系爭契約書第1條第3款約定，委託工作
        內容為「出席申請過程之審查會，並準備必要資料，如
        環境影響評估書、興辦事業計畫書、實測觀測圖、地籍
        套繪圖、指定建築線圖」。因本件委託費用高達700萬
        元，雙方同意約定前開程序所需費用，由被告負責，但
        農地變更回饋金，則由原告負擔。故兩造於第6條特別
        約定之第4款載明: 「變更費用 (含計畫書類、測量費
        、審查費、規劃)，不含行政院農委會收授農地變更回
        饋金。」等語，該條款意思即為變更土地所需費用由被
        告負擔，農地變更回饋金則由原告負擔。換言之，被告
        所主張必要費用既應由被告負擔，則被告自不得主張抵
        銷。
（十三）被告辯稱依系爭契約書第3條第2款規定：「 (二)台中
        縣府初審通過現場會勘時支付30%。」，本案系爭土地
        於97年1月30日台中縣政府21個政府單位已至現場會勘
        完畢，是原告應依契約書上之約定，再付酬金30%給被
        告云云，惟查被告所提出被証28台中縣政府發函日期是
        97年1月22日，早已超過本件委任契約期間（96年9月21
        日），足見被告係在本件委任契約失效後才提出申請會
        勘，既然契約已失其效力，被告主張原告應再付酬金30
        %，顯屬無據。
（十四）聲明：(一)被告應給付原告210萬元，及自起訴狀繕本送
        達翌日即97年3月11日起至清償日止，按年息5%計算之
        利息。(二)願供擔保請准宣告假執行。
二、被告則以：
（一）被告於95年6月21日與原告訂立系爭契約書後，即積極處
      理相關之委託工作，對於原告所有系爭土地是否屬於禁建
      、限建管制區範圍內，分別向空軍防空炮兵第九一二指揮
      部、海岸巡防總局中部地區巡防局、台中縣警察局、第五
      作戰區指揮部、經濟部礦務局、交通部觀光局參山國家風
      景區管理處、內政部營建署、行政院原子能委員會、交通
      部中央氣象局、經濟部水利署、台灣省自來水股份有限公
      司、台中縣環境保護局、行政院農業委員會水土保持局、
      台中縣政府、交通部高速鐵路工程局、行政院農業委員會
      林務局、台中縣文化局、交通部民用航空局等相關單位函
      查，並於同年8月間先後獲各該機關函覆。且被告就本件
      委任事務曾申請航照圖向經濟部礦務局提出申請，並委託
      大聖工程顧問有限公司測繪地籍套繪圖再委託訴外人顏淑
      如建築師事務所繪製原告所規劃老人安養中心之平面圖。
      依據私立老人福利機構設立許可及管理辦法第5條1項第6
      款規定：「私人或團體申請私立老人福利機構設立許可，
      應檢具申請書及敘明下列事項之文件一式五份，向機構所
      在地直轄市、縣（市）主管機關提出：六、建築物位置圖
      、平面圖及其概況。」，然因期間原告一再向建築師要求
      變更設計圖，直至95年12月間設計圖始確定，造成案件遲
      延。其後被告於96年6月23日以原告名義向台中縣政府申
      請籌設私立月同老人養護中心，惟經台中縣政府於96年6
      月25日以府社青字第0960172211號函以因老人福利法新修
      訂後，相關老人福利機構設立辦法尚未完成修訂，為使法
      令有所遵循，要求俟相關子法修法通過後再行送件。嗣於
      96年7月27日私立老人福利機構設立許可及管理辦法修正
      公布以後，被告即繼續辦理委任事務，並於96年7月30日
      再度提出申請籌設私立月同老人養護中心。顯見被告確係
      積極處理委任事務，惟因相關法令有所修正，以致於主管
      機關未立即受理被告提出之申請案件。
（二）被告從事土地變更工作已經17年，期間完成老人養護中心
      、老人安養中心土地變更案例有6件之多，例如被告於「
      老人福利法」96年1月31日修正以前，曾經於95年11月28
      日向台中市政府送件申請設立台中市南屯區私立陽明老人
      養護中心（適用修正前之老人福利法），經台中市政府於
      95年12月25日審核准予籌設，嗣後於96年5月24日經台中
      市政府核發「社會福利設施」之土地使用許可證明書。原
      告以被告所送申請養護名稱被台中縣政府以名稱不符規定
      要求更正，認為被告專業能力不足云云，但是實際上，則
      是內政部社會司從96年1月31日「老人福利法」修正以來
      ，接著「老人福利法施行細則」「老人福利機構設立許可
      及管理辦法」，「老人福利機構設立標準」一直修改直到
      96年7月30日修法完畢，被告在96年以「台中市私立陽明
      老人養護中心」完成土地變更之案例96年8月24日接到台
      中市政府公文謂依據內政部96年8月15日函示略以「原有
      長期照護、養護、安養、文康及服務等五種機構業已簡併
      為長期照顧、安養及其他等三類老人福利機構」，是台中
      縣政府要求更正名稱，係因為內政部社會司不斷修法，將
      養護中心併入長期照顧機構，才會要求更改名稱，而在96
      年以前被告也完成6件老人養護中心土地變更案例，已如
      上述，故並非被告專業能力不足。
（三）原告主張被告96年6月23日申請籌設老人養護中心，直至
      96年11月6日才申請指定建築線一事，認被告拖延3個月之
      久云云，惟此係因為原告對於土地變更作業程序不了解，
      才有所誤解，茲說明如下：(一)每件老人養護中心土地變更
      ，不一定要申請指定建築線，完全看各個單位承辦人員依
      地形、道路寬度、認知需要才會要求申請人申請。(二)在受
      理申請籌設老人養護中心，有些縣市根本無須申請指定建
      築線，亦無法規硬性規定，被告95年在大溪鎮完成老人養
      護中心土地變更，96年在台中市南屯區完成老人養護中心
      土地變更皆沒有申請指定建築線。而96年10月8日台中縣
      政府社會局通知被告應申請，被告即著手辦理，並於同年
      11月9日即獲核准，未有任何遲延。
（四）依系爭契約書第6條規定：「特別約定：(一)未盡事宜依有
      關法令及誠信原則公平解決。(三)本案若政府各有關單位已
      通過10分之8以上期限超過可繼續辦理。」，由前開說明
      ，被告積極處理委任事務，且相關程序政府各有關單位已
      通過10分之8以上，依約本件雖已經超過合約期限，但被
      告仍得繼續辦理。
（五）又被告曾於96年1月間打電話予被告及見證人要求終止系
      爭契約，並要求被告不要再向主管機關送件申請，甚至於
      96年3月8日傳真切結書予被告及兩造契約的見證人丁○○
      、丙○○，內容記載為：「本人曾於95年6月21日任己○○與甲○○所簽訂委任辦理土地變更契約書之見證人，現
      己○○與甲○○同意合意終止前開委任契約書，本人在此
      表示同意，並就上開委任契約所生之任何權利，本人在此
      表示拋棄，並不對己○○主張任何損害賠償。」由此內容
      觀之，足見原告早已不欲配合辦理委任事務之情形。
（六）又查台中縣政府於97年7月31日以府建城字第0970189972
      號函覆，於97年6月27日以府建城字第0970177159號退還
      申請書理由為：(一)申請容許作老人安養中心將影響市區交
      通、市區及區域排水。(二)申請基地重複使用（經查前開土
      地為本府74府工建使字第5449號使用執照農舍耕地比）。
      (三)本案臨接道路寬度5.5公尺 (西側)、5.7公尺 (南側)，
      臨接道路寬度不足，應符合『台中縣都市計畫保護區農業
      區土地使用審查要點』規定」。惟理由(一)為台中縣政府之
      片面認定，顯有疑義。理由(三)可由地主 (即原告)出具同
      意書即可以克服，而因為原告拒絕出具同意書，所以台中
      縣政府才不准許本案申請。而理由(二)針對於農地面積合併
      計算申請興建農舍，該農地得否申請作為特定事業用地使
      用，行政院農業委員會雖然於93年4月9日農授水保字第09
      31848493號函認為不得申請辦理用地變更，但內政部於94
      年1月20日內授中辦地字第0940724112號函認為：「有關
      貴府建請於核准變更編定函中告知申請人於用地變更異動
      登記後，應向建管單位申請建築物使用用途之變更，以符
      合非都市土地使用管制規則及建築法之規定，應屬可行。
      」，是台中縣政府以申請基地重複使用不予准許，亦有違
      誤。
（七）按受任人困處理委任事務，支出之必要費用，委任人應償
      還之，並付自支出時起之利息。委任關係，因非可歸責於
      受任人之事由，於事務處理未完畢前已終止者，受任人得
      就其已處理之部分，請求報酬。民法第546條第1項、第54
      8條第2項分別定有明文。系爭契約書第1條規定：「委託
      工作內容：(一)申請同區內農業用地變更為主會福利設施用
      地，建蔽率40%、容積率120%。(二)負責申請過程之行政協
      調。(三)出席申請過程之審查會，並準備必要資料，如環境
      影響評估書、興辦事業計劃書、實測現況圖、地形圖、航
      測圖、地籍套繪圖、指定建築線圖。」而被告已依據系爭
      契約書規定辦理委任事務，自得就其已處理之部分，向原
      告請求報酬。故若鈞院認為原告之請求為有理由時，被告
      自得以依上開規定將得請求之必要費用及報酬向原告主張
      抵銷。
（八）復按系爭契約書第3條第2款規定：「台中縣府初審通過現
      場會勘時支付30%。」，本案委託辦理土地變更之4筆土地
      於97年1月30日台中縣政府21個政府單位已至現場會勘完
      畢，是原告應依約再給付被告酬金30%。
（九）綜上，系爭土地目前雖尚未完成土地變更，但是究其原因
      為原告多次變更設計阻撓本件申請案進行及內政部社會司
      修法因素，此均非可歸責於被告，原告請求無理由。並聲
      明：(一)原告之訴及其假執行聲請均駁回。(二)如受不利判決
      ，願供擔保免為假執行。
三、本院判斷：
（一）原告主張伊於95年6月21日與被告簽訂系爭契約書，由原
      告委託被告辦理系爭土地由都市計畫農業區「農業用地」
      ，申請變更為同區「社會福利設施用地」，委託費用共計
      700萬元，委託期間自簽約日起12個月至15個月。簽約時
      支付30%（即210萬元），若無法完成土地變更，已收全部
      款項全數退還原告，被告已收受210萬元，系爭土地迄今
      未完成土地變更之事實，為被告所不爭執，復有委任辦理
      土地變更契約書（見本院卷第4頁）、台中縣政府97年7月
      31日府建城字第0970189972號函（見本院卷第129頁至133
      頁）附卷可憑，堪認原告之上開主張為真實。
（二）依系爭契約書之約定：「委任人己○○（即原告）以下簡
      稱甲方與受託人甲○○（即被告）以下簡稱乙方，茲因甲
      方全權委託乙方辦理坐落台中縣大雅鄉○○段626、626-1
      、626-2、626-3地號等肆筆土地面積3,355平方公尺，合
      計約1,015坪，由都市計畫農業區「農業用地」，申請變
      更為同區社會福利設施用地，經雙方議定承辦合作條件如
      後，以資共同遵守。一、委託工作內容：（一）申請同區
      內（農業用地）變更為社會福利設施用地，建蔽率40%、
      容積率120%。（二）負責申請過程之行政協調。（三）出
      席申請過程之審查會，並準備必要資料，如環境影響評估
      書、興辦事業計劃書、實測現況圖、地形圖、航測圖、地
      籍套繪圖、指定建築線圖。五、委託期間12個月至15個月
      ，自簽約日起。六、特別約定：（五）若無法完成土地變
      更，已收全部款項全數退還甲方」。本件簽約日期為95年
      6月21日，則委託最後期限應為96年9月21日，亦即被告依
      系爭契約書之約定，最遲應於96年9月21日完成上開所述
      之委託工作內容。經查，系爭土地迄本件言詞辯論終結日
      （97年12月4日）仍未完成由「農業用地」變更為「社會
      福利設施用地」，已如上述，則被告顯然未完成土地變更
      且已逾委託期間。
（三）按當事人主張有利於己之事實者，就其事實有舉證之責任
      ，民事訴訟法第277條前段定有明文。本件被告辯稱因原
      告不斷更改設計圖、老人福利法修正及原告有意毀約等情
      ，致其未能於所約定之委託期間完成土地變更，此為可歸
      責於原告之事由云云，然為原告所否認，則被告自應就此
      事實負舉證責任。經查被告自承申請籌設老人養護中心
      之設計圖於95年12月間即已完成，則縱如被告所言係因原
      告不斷更改設計圖，惟設計圖完成時距離最後委託期限96
      年9月21日，被告尚有9個月之時間可以辦理，被告仍未辦
      理。再依卷內之資料顯示被告所稱之設計圖係依私立老人
      福利機構設立許可及管理辦法規定，於申請許可設立時應
      提出之資料，與土地變更並無相關。是被告辯稱係原告不
      斷更改設計圖致其逾期，不足採信。被告辯稱係台中縣
      政府承辦人員誤用法條，系爭土地應適用上開辦法第5條
      之規定（即符合土地使用分區管制規定）云云。惟查系爭
      土地如符合土地使用分區管制之規定，兩造即無須簽訂契
      約委託被告辦理系爭土地由農業用地變更為社會福利設施
      用地，是被告此部分所辯，委無足採。又被告辯稱因老
      人福利法之修正致其逾期云云，惟查被告並未舉證證明老
      人福利法之修正與系爭土地變更有何關連，是其所辯亦不
      足採。至被告辯稱原告於簽約後即欲毀約，提出切結書
      為證，證人丙○○、丁○○雖亦到庭證稱原告確有毀約之
      意思，惟查，原告已否認該切結書之真正，證人丙○○、
      丁○○僅為系爭契約之見證人，原告與渠等並無何權利義
      務之約定，則該切結書記載見證人願意拋棄對原告請求之
      權利，顯與事實不符，況原告縱欲毀約，被告並未舉證證
      明其對系爭委託事項有何阻撓行為，此亦非可歸責於原告
      。
（四）系爭土地因未能符合土地使用分區管制規定，如欲申請私
      立老人福利機構設立許可，應依「私立老人福利機構設立
      許可及管理辦法第七條」之規定辦理，業經證人即台中縣
      政府社會處之承辦人員乙○○到庭證述明確（見本院97年
      10月14日言詞辯論筆錄）。依該條規定：私人或團體申請
      私立老人福利機構設立許可，因用地未能符合土地使用分
      區管制規定時，應先檢具申請書及下列文件一式五份，向
      機構所在地直轄市、縣 (市)主管機關申請籌設許可：一
      、機構名稱及地址 (地號)、負責人姓名、戶籍地址等基
      本資料。二、設立財團法人老人福利機構者，應檢附籌備
      會議紀錄影本。三、機構設立目的及業務計畫書：含機構
      業務及業務規模、經費來源、服務項目、收費基準、服務
      契約及預定營運日期。四、預算書：載明全年收入及支出
      概算。五、組織架構及人員編制：含主管及工作人員人數
      、進用資格、條件、工作項目及福利、行政管理等事項。
      六、建築物位置圖及平面圖，以五百分之一比例圖，並以
      平方公尺註明樓層、各隔間面積、用途說明及總面積。七
      、土地使用權利證明文件：含土地登記 (簿)謄本及使用
      權利證明文件影本。土地所有權非屬申請之私人或團體所
      有者，應檢附經公證之期間十五年租賃契約或使用同意書
      ，並不得有有效期間屆滿前得任意終止約定。檢附土地使
      用同意書者，並應辦理相同期間之地上權設定登記。前項
      籌設許可有效期限為三年。有效期限屆滿前，有正當理由
      經直轄市、縣 (市)主管機關核准，得延長一次，期限為
      三年。第一項籌設許可，於有效期限屆滿，用地仍未符合
      土地使用分區管制規定時，失其效力。」，是不符合土地
      使用分區管制規定之土地（如系爭土地），如經台中縣政
      府許可設立私立老人福利機構，仍須於3年內申請將土地
      變更符合土地使用分區管制規定，否則該許可將失其效力
      。本件被告於系爭土地在未依「台中縣都市計畫保護區農
      業區土地使用審查要點之規定」取得台中縣政府核發系爭
      土地容許作為社會福利事業設施（老人安養中心）使用證
      明（即兩造所稱之土地變更），即先於96年6月23日以原
      告之名義向台中縣政府社會局老人福利課申請籌設私立月
      同老人養護中心，台中縣政府於96年10月8日以府社青字
      第0960280089號函函覆：本案請依「台中縣都市計畫保護
      區農業土地使用審查要點」相關規定，向本府建設局（城
      鄉計畫課）申請容許使用後，始符合都市計畫分區管制規
      定（見本院卷第74頁）。然被告遲至97年1月8日始向中縣
      政府申請，有台中縣政府97年7月31日府建城字第0970189
      972號函附卷可憑（見本院卷第129頁至133頁）。系爭契
      約既約定被告應於一定期間內完成土地變更，依規定被告
      應依「台中縣都市計畫保護區農業土地使用審查要點」辦
      理變更，被告於委託期間未完成土地變更，且未證明原告
      有何可歸責之情形，致其未能如期完成，則原告依系爭契
      約書第6條第5款之規定，請求被告返還已交付之款項，自
      屬有據。
（五）被告主張本件被告積極處理委任事物，且相關程序政府有
      關單位已通過10分之8以上，依系爭契約書第6條第1款、
      第3款之規定：未盡事宜依有關法令及誠信原則公平解決
      。本案若政府各有關單位已通過10分之8以上，期限超過
      可繼續辦理。則本件雖然已超過委託期限，被告仍得繼續
      辦理云云。經查被告於委託期限過後縱已完成10分之8之
      工作，仍尚未完成兩造所約定之土地變更工作；又被告持
      於97年1月8日始向台中縣政府申請土地變更，被告主張仍
      得繼續辦理，核無足採。況第6條第3款後段尚約定：以台
      中縣府社會局核准通過為準，再延長3個月。本件未經台
      中縣政府核准通過，自不得再延長3個月。是被告上開主
      張不足採。
（六）至被告主張其為此工作所支出之必要費用，應由原告負擔
      ，並主張抵銷一節，為被告所否認。本件依契約書雖未約
      明必要費用應由何人負擔，惟查本件委託費用高達700萬
      元，且已由原告先給付210萬元予被告，是受任人之報酬
      如此之高，顯然當事人間有由受任人負擔費用而於完成工
      作後取得酬金之真意，否則兩造豈有未於契約中約明必要
      費用由何人負擔及償還之方式、時間？又系爭契約書第6
      條第5款約定：「若無法完成土地變更，已收全部款項全
      數退還甲方」，並未訂明應扣除被告所支出之費用，且被
      告倘能於期限內完成工作亦僅能向原告收取700萬元，而
      不能另請求所支出之申辦費用，是原告主張申辦必要費用
      應由被告負擔，應堪採信。系爭土地迄今未完成土地變更
      ，依上開約定，原告得向被告請求返還已收之全部款項，
      是被告不得以所支出之申辦費用主張抵銷。
（七）被告另主張依契約書第3條第2款之規定：「台中縣政府初
      審通過現場會勘時支付30%。」，系爭土地於97年1月30日
      台中縣政府21個單位已至現場會勘完畢，則原告依約定，
      應給付被告210萬元云云。本件依系爭契約書第6條第5款
      之約定：若無法完成土地變更，已收全部款項全數退還甲
      方，系爭土地迄今未完成土地變更，依上開約定，原告得
      向被告請求返還已收之全部款項，是原告已無依系爭契約
      書第3條第2款之約定為給付之義務。
四、綜上所述，系爭土地迄今仍未辦理由農業用地變更為社會福
    利設施用地，是原告依系爭契約書第6條第5款之約定，請求
    被告給付210萬元及自97年3月11日起至清償日止，按年息5%
    計算之利息，為有理由，應予准許。
五、兩造陳明願供擔保請准為假執行及免為假執行之宣告，經核
    於法並無不合，爰分別酌定相當之擔保金額予以准許。
六、本件事證已臻明確，兩造其餘攻擊防禦方法，及未經援用之
    證據，核與判決結果不生影響，爰不逐一論述。
七、訴訟費用負擔之依據：民事訴訟法第78條。
中    華    民    國    97    年    12    月    25    日
                  民事第三庭    法  官  謝慧敏
正本係照原本作成。
如對本判決上訴，須於判決送達後20日內向本院提出上訴狀。
中    華    民    國    97    年    12    月    25    日
                                書記官  王志


司法院資訊處製作；財團法人民間司法改革基金會備份。
